【裁判字號】    91,易,2993
【裁判日期】    920128
【裁判案由】    詐欺
【裁判全文】
臺灣臺中地方法院刑事判決                        九十一年度易字第二九九三號
    公  訴  人  臺灣臺中地方法院檢察署檢察官
    被      告  乙○○  男  四.
右列被告因詐欺案件，經檢察官提起公訴（九十一年度偵字第一九二五六號），本院
判決如左：
    主  文
乙○○連續幫助意圖為自己不法之所有，以詐術使人將本人之物交付，處有期徒刑參
月，如易科罰金，以參佰元折算壹日。
    事  實
一、乙○○於民國（下同）九十一年六月間某日，在報紙廣告欄上看到「高價收購銀
    行存簿」之廣告，即以電話與一名綽號「小張」之不詳姓名成年男子聯絡，得知
    有人願以每本新台幣（下同）一千元之價格收購郵局、銀行等金融機構帳戶存摺
    、提款卡，乙○○即基於幫助綽號「小張」之不詳姓名年籍之成年男子詐欺取財
    之不確定故意，並基於概括犯意，先於九十一年六月二十五日下午二時許，前往
    位於台中市○區○○路八十六號之台灣中區郵政管理局申請開戶（局號００二０
    ００，帳號0000000號），並於領得帳戶存摺、提款卡後，於同日晚上六
    時許，在台中市○○路之泡沫紅茶店內，以每個帳戶存摺、提款卡、印章一千元
    之代價售予「小張」。「小張」於取得乙○○所交付之存摺、提款卡、印章後，
    即意圖為自己不法之所有，在以手機傳送簡訊給不特定之行動電話使用者，佯稱
    「手機機會中獎」以招攬不特定人與其聯絡，適丙○○於九十一年七月十六日在
    手機上收到前開簡訊後，即撥打00－00000000號電話與之聯絡，接聽
    電話之人即告知丙○○只需依其指示至金融機構提款機按特定號碼即可以匯款之
    方式取得獎金，致丙○○陷於錯誤，而於同日，在高雄市某金融機構提款機，依
    接聽電話者之指示，在提款機上鍵入相關號碼，造成其帳戶內之九萬八千九百七
    十二元以轉帳之方式匯至前開乙○○台灣中區郵政管理局之帳戶中；復於九十一
    年八月十五日上午十時許，前往位於台中市○○路○段一０七號之台灣中小企業
    銀行西屯分行申請開戶（帳號000－00－000000號），並於領得帳戶
    存摺、提款卡後，於同日晚上六時許，在台中市○○路之泡沫紅茶店內，以每個
    帳戶存摺、提款卡、印章一千元之代價，將上開帳戶之存摺、提款卡、印章售予
    「小張」。「小張」於取得乙○○所交付之存摺、提款卡、印章後，即意圖為自
    己不法之所有，以手機再傳簡訊予不特定之行動電話使用者，佯稱「手機機會中
    獎」以招攬不特定之人與其聯絡，適甲○○於九十一年八月底在手機上收到上開
    簡訊後，即撥打00000000000、00－00000000號電話與之
    聯絡，接聽電話者即告知甲○○只需依指示至金融機構按特定之號碼即可以匯款
    之方式取得獎金，致甲○○陷於錯誤，而於九十一年九月五日，在台南縣新化鎮
    第一銀行新化分行提款機，依接聽電話者之指示，在提款機上鍵入相關號碼，造
    成其帳戶內之二萬四千七百七十八元以轉帳之方式匯至前開乙○○台灣中小企業
    銀行西屯分行之帳戶中。嗣丙○○、甲○○依接聽者之指示按鍵後發現存款被匯
    出而未收到對方匯入之獎金，始發現受騙。嗣乙○○於九十一年九月三十日上午
    九時許，前往台灣中小企業銀行西屯分行辦理掛失止付時，因該帳戶已遭銀行列
    為警示帳戶，銀行職員因而報警處理，乙○○於同日中午十二時許，在台灣中小
    企業銀行西屯分行內，為警當場逮捕，始循線查悉上情。
二、案經台中市警察局第六分局移送臺灣臺中地方法院檢察署檢察官偵查起訴。
    理  由
一、右揭事實，業據被告乙○○於偵審中坦承不諱，且被害人丙○○、甲○○確係遭
    詐騙而在提款機鍵入號碼，致帳戶內之存款轉匯至被告之帳戶內等情，業據被害
    人丙○○、甲○○於偵查中指訴明確，並有匯款單、郵局開戶資料、交易明細表
    、台灣中小企業銀行西屯分行開戶及往來明細表各一份、圖章掛失及單摺掛失及
    補領申請書、金融卡掛失止付申請書各一份在卷可稽，而刑法上之故意可分為直
    接故意與不確定故意（間接故意），所謂「不確定故意」，係指行為人對於構成
    犯罪之事實，預見其發生而其發生並不違背其本意者，刑法第十三條第二項定有
    明文。查金融帳戶之申請甚為簡易方便，豈有人願意以每本一千元之代價購買他
    人之金融帳戶使用？如非供作犯罪出入之帳戶或其他不法目的，應無隱匿自己名
    義帳戶而購買他人金融帳戶使用之必要；且邇來，利用報紙刊登廣告詐欺取財之
    犯罪類型層出不窮，該等犯罪，多數均係利用人頭帳戶作為出入帳戶，並經媒體
    廣為披載，被告乙○○係成年，為國中畢業，均有使用存摺之經驗，對此應知之
    甚詳，況被告出售予同一人之帳戶多個，顯然非存錢所必要，又被告自承知悉該
    帳戶可能作為不法使用，而該綽號「小張」之成年男子果然據以為共同犯詐欺取
    財罪之出入帳戶，足見被告有容任前開不詳姓名成年男子利用其帳戶犯詐欺取財
    罪之不確定故意，允無疑義。被告乙○○之犯行，洵堪認定。
二、核被告所為係幫助犯刑法第三百三十九條第一項之罪。被告乙○○先後二次出售
    帳戶存摺、印章及提款卡予「小張」，時間緊接，犯罪構成要件相同，顯然基於
    概括犯意反覆為之，為連續犯，依法論以一罪並加重其刑。又被告係幫助他人犯
    罪，依刑法第三十條第二項減輕本刑，以上刑之加減先加後減。爰審酌被告乙○○有竊盜及妨害風化之前科，受人利用而犯罪，所得利益不高，事後已坦承犯行
    等一切情狀，量處如主文所示之刑，並諭知易科罰金之折算標準。被告所賣出之
    郵局及銀行之存摺、印章及提款卡，並非違禁物，亦未扣案，且業經掛失而無法
    使用，並無沒收之實益，未免將來執行困難，不予宣告沒收，併此敘明。
據上論斷，應依刑事訴訟法第二百九十九條第一項前段，刑法第三百三十九條第一項
、第三十條第二項、第五十六條、第四十一條第一項前段，罰金罰鍰提高標準條例第
一條前段、第二條，判決如主文。
中    華    民    國      九十二      年       一      月     二十八    日
                                臺灣臺中地方法院刑事第二庭
                                      法  官  陳 如 玲
右正本證明與原本無異。
如不服本判決，應於判決送達後十日內向本院提出上訴狀，上訴於臺灣高等法院臺中
分院( 須附繕本 )。
                                      書記官
中    華    民    國      九十二      年       一      月     二十九    日
附錄論罪科刑法條
刑法第三百三十九條第一項
意圖為自己或第三人不法之所有，以詐術使人將本人或第三人之物交付者，處五年以
下有期徒刑、拘役或科或併科一千元以下罰金。


司法院資訊處製作；財團法人民間司法改革基金會備份。
